【裁判字號】    99,聲判,9
【裁判日期】    990531
【裁判案由】    聲請交付審判
【裁判全文】
臺灣士林地方法院刑事裁定               99年度聲判字第9號
聲  請  人  丁○○
代  理  人  鐘耀盛律師
被      告  丙○○
            乙○○○
            甲○○
上列聲請人因告訴被告等傷害等案件，不服臺灣高等法院檢察署
檢察長駁回再議之處分（99年上聲議字第863 號），聲請交付審
判，本院裁定如下：
   主  文
聲請駁回。
   理  由
一、聲請交付審判意旨略以：駁回再議處分處有下列數點缺失：
  (一)有違經驗法則：
  (1)被告甲○○摔棋盤後，以腳踢聲請人之生殖器官，致聲請人
    於右手臂、右大腿及會陰部位受有瘀傷等傷害，然駁回再議
    處分書竟本末倒置，援引證人何麗玲證述「並未見到甲○○
    以腳踹聲請人」，進而認為係聲請人出手推倒被告丙○○後
    ，自己亦跌倒壓在被告丙○○身上，而推論聲請人有可能於
    摔倒時不慎碰撞生殖器官及產生擦傷。
  (2)聲請人確有請里幹事劉昱岑報警，而光碟錄音亦顯示被告甲○○曾說「報殯儀館給你好不好」，益證聲請人在要求報警
    之前，業遭被告甲○○摔棋盤並腳踹成傷。而駁回再議卻以
    ：聲請人要開門時推了一下被告丙○○，被告丙○○就倒在
    大門邊，聲請人重心不穩，整個人身體壓在被告丙○○身上
    等情，即論聲請人可能自己不慎碰撞生殖器官及產生擦傷。
  (3)當時係聲請人欲離開時與阻擋門口之被告丙○○發生拉扯手
    把之衝突，苟如駁回再議處分書所述，聲請人之傷勢，係聲
    請人壓在被告丙○○身上所致，何以聲請人受傷部位皆在右
    手臂、右大腿等部位？
  (二)有違採證法則部分：
  (1)聲請人係先遭被告甲○○攻擊受傷，欲奪門而出，而遭被告
    丙○○阻擋門口，始與被告丙○○拉扯門把。案發之初，乃
    係被告甲○○挑起事端．聲請人勢單力薄面對被告3 人及證
    人劉昱岑（即里幹事）等敵視之人，此有光碟譯文可證，檢
    察官未就光碟翻拍照片第3 至7 頁深入查證案發情況，顯有
    檢察官未盡職權調查之情。
  (2)本案證人何麗玲證述：「未見甲○○動手並腳踹聲請人」等
    情，並不足採，因案發當時，證人何麗玲與聲請人間男女朋
    友關係已破裂，自無法期待證人何麗玲具實陳述。且證人何
    麗玲於審判時曾證稱「吳心中、簡茂源、劉昱岑3 人案發當
    時均未在場」等情，然從聲請人與吳心中之對話錄音譯文中
    ，吳心中確實陳稱：吳心中和幫其推輪椅之外勞蘇丁尼案發
    當時係於警察到場後，始離開，足證證人何麗玲之證詞不足
    採。
  (3)另依臺北市政府1999市民熱線報案光碟錄音譯文，可證明聲
    請人被攻擊時，外勞蘇丁尼在場，且錄音譯文亦有「證人何
    麗玲與阿尼即蘇丁尼」，至少證明阿尼案發時在場，惟蘇丁
    尼於原審作證時，均到庭證稱「不在場」，顯見渠等之證詞
    不實。從而本案關鍵證人吳心中及蘇丁尼既未具實陳述，此
    屬新事實、新證據之發現。
  (4)且再議駁回處分書亦援引證人吳明澔警員臆測，妄斷聲請人
    精神異常之證詞，顯亦違反證據法則。
  (三)綜上，臺灣高等法院檢察署檢察長所為駁回再議之處分並不
    合法，為此聲請人依法狀聲請裁定交付審判。
二、按告訴人不服上級法院檢察署檢察長或檢察總長認再議為無
    理由而駁回之處分者，得於接受處分書後10日內委任律師提
    出理由狀，向該管第一審法院聲請交付審判。法院認為交付
    審判之聲請不合法或無理由者，應駁回之。刑事訴訟法第25
    8 條之1 、第258 條之3 第2 項前段，分別定有明文。又刑
    事訴訟法第258 條之1 規定告訴人得向法院聲請交付審判，
    係新增對於「檢察官不起訴或緩起訴裁量權」制衡之一種外
    部監督機制，法院僅就檢察官所為不起訴或緩起訴之處分是
    否正確加以審查，以防止檢察機關濫權，依此立法精神，同
    法第258 條之3 第3 項規定法院審查聲請交付審判案件時「
    得為必要之調查」，其調查證據之範圍，自應以偵查中曾顯
    現之證據為限；而同法第260 條對於不起訴處分已確定或緩
    起訴處分期滿未經撤銷因發現新事實新證據者得再行起訴之
    規定，其立法理由說明該條所謂不起訴處分已確定者，包括
    「聲請法院交付審判復經駁回者」之情形在內，是前述「得
    為必要之調查」，其調查證據範圍，更應以偵查中曾顯現之
    證據為限，不得就告訴人新提出之證據再為調查，亦不得蒐
    集偵查卷以外之證據，否則，將與刑事訴訟法第260 條之再
    行起訴規定，混淆不清，亦將使法院兼任檢察官而有回復「
    糾問制度」之虞；且法院裁定交付審判，即如同檢察官提起
    公訴使案件進入審判程序，是法院裁定交付審判之前提，必
    須偵查卷內所存證據已符合刑事訴訟法第251 條第1 項規定
    「足認被告有犯罪嫌疑」檢察官應提起公訴之情形，亦即該
    案件已經跨越起訴門檻，否則，縱或法院對於檢察官所認定
    之基礎事實有不同判斷，但如該案件仍須另行蒐證偵查始能
    判斷應否交付審判者，因交付審判審查制度並無如同再議救
    濟制度得為發回原檢察官續行偵查之設計，法院仍應依同法
    第258 條之3 第2 項前段規定，以聲請無理由裁定駁回。
三、本件聲請人以被告丙○○、乙○○○、甲○○等犯妨害名譽
    等罪，向臺灣士林地方法院檢察署提出告訴，經該檢察署檢
    察官為不起訴處分後（98年度偵字第5307號），聲請人不服
    ，聲請再議，亦經臺灣高等法院檢察署檢察長以再議為無理
    由而駁回再議（99年度上聲議字第863 號）。而該處分書於
    99年2 月1 日對聲請人為送達，聲請人於民國99年2 月10日
    向本院聲請交付審判，程序上並無不合，先予敘明。
四、經查：
  (一)關於聲請人告訴被告甲○○、丙○○等人涉犯妨害自由及強
    制罪等罪嫌部分：
  (1)聲請人於警詢時雖指稱：伊在里民活動中心面對被告等人挑
    釁後，向在場之里長何麗玲、陳金寶尋求幫助無果後欲離開
    ，被告甲○○以手推伊身體不讓伊離開，被告丙○○則擋在
    關起的門前，伊大喊要拿出手機拍攝，被告甲○○出手阻止
    並踢伊下體，伊當場請里幹事劉昱岑等人幫忙報警，被告丙○○仍堵住門口不讓其離開，此時證人簡茂原等人恰巧進入
    里民活動場所，簡茂原亦不願幫伊報警，伊便利用簡茂原進
    入時，門開約三分之一，拉住門把欲開門離開，但丙○○與
    甲○○即將門關起，不讓伊離開，在雙方拉扯下，門把鬆拖
    ，伊即退到後面，不久後警方才到乙情（見他卷第50至52頁
    ）。然此與證人何麗玲（即永明里里長）、陳金寶（即當日
    於里辦公室內之證人何麗玲母親）、劉昱岑（即當日在里辦
    公室內之永明里里幹事）、簡茂原（當日至里辦公室與何麗
    玲洽談之人）、吳心中（即案發前與聲請人對奕之人）及Su
    Tini（即照顧吳心中之外籍看護）各於警詢或偵查中所證述
    之情節均不相符。是被告甲○○、丙○○究有無為如聲請人
    所稱之妨害自由及強制等犯嫌，恐有可疑。
  (2)被告丙○○於本件案發前即因受傷帶有護頸設備，另本件案
    發時，被告丙○○亦因聲請人拉住該拉門把手，致該拉門把
    手劃傷被告丙○○等情，業據被告丙○○於偵查中陳述無訛
    ，並有卷內現場照片數紙在卷可查。是被告丙○○果為如聲
    請人所稱之前述犯行，其為保護其已受傷之頸部，縱曾對聲
    請人為不法腕力之實施，理應不會有何過激舉止，然被告丙○○卻受有前述手傷，則其有無如聲請人所稱之前揭犯行，
    實有可疑。
  (3)又聲請人所提行動電話內之翻拍照片，或為人物靜態站立，
    或為模糊畫面，另其所提供之錄音譯文，僅顯示被告等人及
    聲請人間有言語爭執，均無法證明聲請人曾遭被告等人有為
    前述犯行之情。
  (二)關於聲請人指訴被告甲○○傷害及恐嚇罪嫌部分：
  (1)聲請人雖各於警詢、偵查中指稱被告甲○○涉犯傷害罪嫌，
    並提出之其右手臂、右大腿及會陰部位受有瘀傷等傷害之診
    斷證明書為佐。然此情已與證人何麗玲、劉昱岑、簡茂原、
    陳金寶、吳心中及Su Tini 等人於警詢或偵查中所證述情節
    不同，業已論述如前，被告甲○○是否確為傷害之舉，已難
    信為真。且證人即到場處理之臺北市政府警察局北投分局永
    明派出所員警吳明澔於偵查中亦曾證稱：聲請人於伊到場處
    理時，曾向伊表示遭他人踢傷生殖器，聲請人在伊尚未詢問
    時即不見，嗣聲請人自己叫了救護車，但當醫護人員找到聲
    請人時，聲請人又表示不需要就醫，此時大概是伊到現場處
    理後20分鐘的事了，之後伊隔著門問聲請人是否需要警方或
    救護人員協助，聲請人說都不需要，當時也沒說要採取法律
    行動，約10分鐘後，聲請人才再度跑來表示很痛需要119 ，
    當救護人員來，聲請人精神狀況不穩定，員伊醫護人員追逐
    聲請人約5 分鐘後始追上而將聲請人強制送醫等情（見偵卷
    第49至50頁）。而聲請人亦陳伊於下午3 時48分報完案後，
    員警於3 時53分到達現場，伊有返回住家拿錢，至4 時51分
    才送醫等語（見偵卷第17頁），即與證人吳明澔前揭所證述
    受理過程、就醫時間各情相符。若聲請人果遭被告甲○○毆
    打成傷，何以於員警及救護車到場時，卻不儘速就醫，反先
    返回其住處，遲至案發後約1 小時始就醫？其中間過程，顯
    有疑問。
  (2)至聲請人所提之錄音譯文中雖有人對聲請人揚言「報殯儀館
    」等言詞。然被告甲○○堅決否認曾為上開言詞（見偵卷第
    14 頁） 。且縱為被告甲○○所為，然綜觀該譯文之對話內
    容，聲請人於案發時除不斷要求旁人「報警」，旁人紛紛回
    應已報警，並要求聲請人不要再假裝呻吟等情，旁人既已告
    知聲請人已經報警，但聲請人仍不斷呻吟、呼叫報警，在場
    之人若以「報殯儀館」之言詞為回應，應緊係以該言詞調侃
    聲請人之舉止，難認係欲加害聲請人生命安全之惡害通知，
    在客觀上，亦難認足使他人生畏怖心，即與恐嚇罪構成要件
    有間，是異議人此部分所指，亦有違誤。。
  (三)另關於聲請人指訴被告3 人犯妨害名譽罪嫌部分：聲請人認
    被告3 人等涉犯此罪嫌，係以被告3 人一再質問聲請人「是
    不是男人」等言詞為其依據。惟綜觀被告3 人與聲請人為前
    述言詞之前後語意，被告3 人係於質問聲請人是否曾對外言
    及被告乙○○○為永明里地下里長一事時，因聲請人不願意
    正面回應下，始為前述「是不是男人」之言詞，被告3 人之
    用意係希望聲請人能正面回答此問題，與直接對人詈罵、嘲
    笑或其他表示足以貶損他人評價之言詞，尚屬有間，自與誹
    謗或公然侮辱等構成要件不符，要難遽令被告3 人擔負妨害
    名譽罪責。
五、綜上以觀，原不起訴處分書及駁回再議處分書均已就聲請人
    各點予以斟酌，並就卷內證據詳為調查，認為調查途徑已窮
    ，復無積極證據足認被告等涉有聲請人所指之犯行，被告等
    之犯罪嫌疑應屬不足而為不起訴處分書等情，業經本院調閱
    卷宗查核無誤，且原處分所載證據取捨、及事實認定之理由
    ，尚無違背經驗法則、論理法則及證據法則，是原檢察長以
    被告罪嫌不足，予以駁回再議之聲請，亦無不當。本院認本
    件並無任何得據以交付審判之事由存在，聲請人聲請交付審
    判為無理由，應予駁回。
六、依刑事訴訟法第258 條之3 第2 項前段，裁定如主文。
 中    華    民    國    99    年    5    月    31    日
                  刑事第四庭審判長法  官  李正紀
                                  法  官  林政佑
                                  法  官  莊明達
以上正本證明與原本無異。
本件不得抗告。
                                  書記官  劉欣怡
中    華    民    國    99    年    5     月    31    日

司法院資訊處製作；財團法人民間司法改革基金會備份。
